【裁判字號】    95,簡上,241
【裁判日期】    950911
【裁判案由】    傷害
【裁判全文】
臺灣桃園地方法院刑事判決             95年度簡上字第241號
上  訴  人
即  被  告  乙○○
上列上訴人即被告因傷害案件，不服中華民國九十五年五月十五
日本院九十五年度桃簡字第一○五○號第一審簡易判決（聲請簡
易判決處刑案號：九十五年度偵字第一○五○號），提起上訴，
本院管轄之第二審合議庭判決如下：
    主  文
上訴駁回。
乙○○緩刑貳年。
    事實及理由
一、本院審理結果認為，原審對上訴人即被告乙○○論罪科刑之
    判決，認定事實、適用法律及量刑各方面均無不當，應予維
    持，並引用第一審刑事簡易判決書所載之事實、證據及理由
    （詳如附件）。
二、本件上訴人即被告（下稱被告）上訴意旨略以：本件被告與
    告訴人業已於九十五年五月十六日達成和解，並於翌日（十
    七日）將和解書送達法院，雖原審判決於同年月十五日製作
    ，然於同年月十九日始送達與被告，是本件應為不受理判決
    ，原審為有罪判決，顯有違誤，為此提出上訴云云。惟按告
    訴乃論之罪，告訴人於第一審辯論終結前得撤回其告訴；告
    訴經撤回者，應諭知不受理之判決，刑事訴訟法第二百三十
    八條第一項、第三百零三條第三款分別定有明文。再刑事訴
    訟法第二百三十八條第一項之立法意旨，係重在限制告訴乃
    論之罪撤回告訴之時期，亦即撤回告訴，必須於第一審『辯
    論終結』前，始得為之，逾此時期，即不得為之，以免肇致
    告訴人操縱訴訟程序及輕視裁判之流弊，則依此立法理由，
    應認此限制並非重在第一審終結程序是否經「言詞辯論」，
    而係重在告訴人之撤回告訴，須在第一審裁判前法院最後得
    審酌之時點前，故理論上不經言詞辯論之判決，告訴人須於
    第一審判決前，撤回其告訴，惟法院所為之判決，須對外表
    示，始發生羈束力，如僅制作判決書，並未依法定之宣告或
    送達程序，對外表示，則實際不過一種裁判文稿，並無羈束
    力可言，最高法院二十年度非字第一一九號固著有判例可資
    參照，而以刑事簡易判決處刑之案件，不經通常審判程序，
    法院應立即處分，刑事訴訟法第四百四十九條第一項、第四
    百五十三條定有明文，則簡易程序之判決，因其不經言詞辯
    論而不予宣示，在未依法定送達程序對外表示前，不過為一
    種裁判文稿，法院仍得變更之，自不宜限制過嚴，不許告訴
    人於判決依法定送達程序對外表示前，撤回其告訴，以障人
    權，核予敘明。是依上開說明可知，倘告訴人之撤回告訴係
    於本院簡易判決處刑書依法定送達程序對外表示前為之，本
    院自應為不受理之判決，反之則否。經查，本件告訴人甲○
    ○告訴被告傷害案件，聲請簡易判決處刑書認係觸犯刑法第
    二百七十七條第一項之傷害罪，該罪依同法第二百八十四條
    之規定，須告訴乃論。雖告訴人於九十五年五月十六日達成
    和解，於翌日（即十七日）向本院具狀撤回告訴，於同年月
    十八日交予原審承辦法官，此有撤回告訴狀乙份在卷足憑，
    然原審早已於同年月十五日即製作判決書，並於同年月十七
    日依法定程序對外送達，此有原審判決書及本院刑事科檢送
    文件表各一份在卷足憑，是本件告訴人之撤回告訴，顯係於
    判決生效後始為之，是自非原審判決得以審酌，是被告指責
    原審未斟酌上情，逕為科刑判決云云，自難認為有理由。
三、論罪科刑之依據：
  (一)被告行為後，刑法於九十四年二月二日修正公布，於九十五
    年七月一日施行。按行為後法律有變更者，適用行為時之法
    律，但行為後之法律有利於行為人者，適用最有利於行為人
    之法律，現行刑法第二條第一項定有明文。刑法第二條本身
    雖經修正，但刑法第二條既屬適用法律之準據法，本身尚無
    比較新舊法之問題，應一律適用裁判時之現行刑法第二條規
    定以決定適用之刑罰法律，核先敘明。又以本次刑法修正之
    比較新舊法，應就罪刑有關之共犯、未遂犯、想像競合犯、
    牽連犯、連續犯、結合犯，以及累犯加重、自首減輕暨其他
    法定加減原因（如身分加減）與加減例等一切情形，綜其全
    部罪刑之結果而為比較（參見最高法院九十五年度第八次刑
    庭會議決議）。經查：
  1.刑法第二百七十七條第一項傷害罪，法定刑得科銀元一千元
    以下罰金，據修正後刑法施行法增訂第一條之一：「中華民
    國九十四年一月七日刑法修正施行後，刑法分則編所定罰金
    之貨幣單位為新台幣。九十四年一月七日刑法修正時，刑法
    分則編未修正之條文定有罰金者，自九十四年一月七日刑法
    修正施行後，就其所定數額提高為三十倍。但七十二年六月
    二十六日至九十四年一月七日新增或修正之條文，就其所定
    數額提高為三倍」及刑法第三十三條第五款修正為：「主刑
    之種類如下：五、罰金：新台幣一千元以上，以百元計算之
    」等規定，是依修正後之法律，刑法第二百七十七條第一項
    傷害罪所得科處之罰金刑最高為新台幣三萬元、最低為新台
    幣一千元；然依被告行為時之刑罰法律，即罰金罰鍰提高標
    準條例第一條前段規定得提高之倍數為十倍及刑法第三十三
    條第五款規定之罰金最低額一元計算，該罪之罰金刑最高為
    銀元一萬元，最低額為銀元十元，換算為新台幣，最高額雖
    與新法同為新台幣三萬元，然最低額僅為新台幣三十元。因
    此，比較上述修正前、後之刑罰法律，修正後之刑法並未有
    利於被告。
  2.九十四年一月七日修正、九十五年七月一日施行前刑法第四
    十一條第一項前段、修正前罰金罰鍰提高標準條例第二條前
    段（現已刪除）規定，就易科罰金折算標準，應以銀元三百
    元折算一日，經折算為新臺幣後，應以新台幣九百元折算為
    一日。而修正後之刑法第四十一條第一項前段規定：「犯最
    重本刑為五年以下有期徒刑以下之刑之罪，而受六個月以下
    有期徒刑或拘役之宣告者，得以新台幣一千元、二千元或三
    千元折算一日，易科罰金」，比較修正前後之易科罰金折算
    標準，修正後之刑法並未有利於被告。
  3.綜合上述，各條文修正前、後之比較，九十五年七月一日修
    正施行後之刑法規定並未有利於被告，揆諸前揭最高法院決
    議及修正後刑法第二條第一項前段、後段規定之「從舊、從
    輕」原則，自應全部適用被告行為時之法律，即修正前刑法
    之相關規定予以論處。又犯罪在新法施行前，新法施行後緩
    刑之宣告，逕依新法第七十四條之規定，無庸為新舊法之比
    較（參見最高法院九十五年度第八次刑庭會議決議）。
  (二)核被告所為係犯修正前之刑法第二百七十七條第一項之傷害
    罪。原審判決雖未及比較新舊法之適用。惟修正後之規定係
    以適用行為時法為原則，因此原判決雖未及比較適用，然上
    訴本院後，經比較新舊法，行為後之法律並非較有利於行為
    人，仍應適用行為時法，則原判決適用行為時法即無不當，
    自不構成撤銷之事由。原審以被告上揭罪證明確，適用修正
    前之刑法第二百七十七條第一項、第四十一條第一項前段、
    修正前罰金罰鍰提高標準條例第一條前段、第二條之規定，
    並審酌被告並無前科，素行良好，案發當日係因勞資問題與
    告訴人發生口爭執，進而徒手毆打告訴人，並斟酌告訴人所
    受傷害非重等一切狀況，，量處被告拘役貳拾日，並諭知易
    科罰金之折算標準，以示懲儆，認事用法均無不合，量刑亦
    無不當。被告仍執前詞上訴，自無理由，應予駁回。然審酌
    被告前未曾受有期徒刑以上刑之宣告，有卷附台灣高等法院
    被告前案紀錄表可按，其因一時失慮，偶罹刑典，且業已與
    告訴人達成和解，告訴人亦表達不再追究被告刑事責任之意
    ，有和解書一份在卷足憑，本院認被告經此起訴審判，當知
    所警惕，信無再犯之虞，本院認所宣告之刑以暫不執行為適
    當，並諭知緩刑二年，以啟自新。
據上論斷，應依刑事訴訟法第四百五十五條之一第一項、第三項
、第三百六十四條、第三百六十八條，修正後刑法第二條第一項
前段、第七十四條第一項第一款，判決如主文。
本案經檢察官董良造到庭執行職務。
中    華    民    國    95    年    9     月    11    日
                        臺灣桃園地方法院刑事第十庭
                                審判長法  官  江德民
                                      法  官  許炎灶
                                      法  官  柯姿佐
上正本證明與原本無異。
                                      書記官  蔡紫凌
中    華    民    國    95    年    9     月    12    日


司法院資訊處製作；財團法人民間司法改革基金會備份。
